【裁判字號】    99,易,979
【裁判日期】    990614
【裁判案由】    業務侵占
【裁判全文】
臺灣臺北地方法院刑事判決              98年度易字第3275號
公  訴  人  臺灣臺北地方法院檢察署檢察官
被      告  甲○○
選任辯護人  任鳴鉅律師
上列被告因業務侵占案件，經檢察官提起公訴（98年度偵字第21
262 號）及追加起訴（99年度蒞追字第10號），被告就被訴事實
為有罪陳述，本院合議庭裁定由受命法官以簡式審判程序審理，
判決如下：
    主  文
甲○○意圖為自己不法之所有，而侵占自己因業務上持有他人之
物，處有期徒刑壹年貳月；又意圖為自己不法之所有，而侵占自
己因業務上持有他人之物，累犯，處有期徒刑貳年陸月。應執行
有期徒刑年貳月。
    事  實
一、甲○○自民國96年10月起任職興富發建設股份有限公司（下
    稱興富發公司）之法務人員，負責處理興富發公司法務事件
    ，為從事業務之人，詎其仍不知悔改，於97年3 月25日，因
    處理合建糾紛而為興富發公司向乙○○收取如附表一所示支
    票2 紙，竟意圖為自己不法之所有，未將上開支票2 紙繳還
    興富發公司，變易為所有之意，將興富發公司所有之上開支
    票2 紙侵占入己，並於如附表一所示之日，持之前往銀行悉
    數兌現如附表一所示款項共計新臺幣（下同）2,171,406 元
    。甲○○曾因偽造文書案件，經臺灣桃園地方法院以97年度
    桃簡字第35號判決處有期徒刑2 月確定，於97年12月2 日易
    科罰金執行完畢，竟仍不知悔改，又於98年6 月12日，因訴
    訟業務為興富發公司向臺灣臺南地方法院聲請變換提存物而
    取得如附表二所示無記名可轉讓定期存單4 紙，另意圖為自
    己不法之所有，未將上開定期存單4 紙繳還興富發公司，變
    易為所有之意，將興富發公司所有之上開定期存單4 紙侵占
    入己，並於如附表二所示之日，持之向臺灣土地銀行股份有
    限公司（下稱土地銀行）解除定存，悉數提領如附表二所示
    之款項共計4,065,834 元。
二、案經興富發公司訴由臺灣臺北地方法院檢察署檢察官偵查起
    訴及主動簽分追加起訴。
    理  由
一、按除被告所犯為死刑、無期徒刑、最輕本刑為3 年以上有期
    徒刑之罪或高等法院管轄第一審案件者外，於法院行準備程
    序進行中，被告先就被訴事實為有罪之陳述時，審判長得告
    知被告簡式審判程序之旨，並聽取當事人、代理人、辯護人
    及輔佐人之意見後，裁定進行簡式審判程序；且受命法官行
    準備程序，與法院或審判長有同一之權限；又簡式審判程序
    之證據調查，不受刑事訴訟法第159 條第1 項、第161 條之
    2 、第161 條之3 、第163 條之1 及第164 條至第170 條規
    定之限制，刑事訴訟法第273 條之1 第1 項、第279 條第2
    項前段、第273 條之2 分別定有明文。本案被告係犯死刑、
    無期徒刑、最輕本刑為3 年以上有期徒刑以外之罪，其於準
    備程序中就被訴事實為有罪之陳述，經法官告知簡式審判程
    序之旨，並聽取公訴人、被告之意見後，認為適宜進行簡式
    審判程序，依刑事訴訟法第273 條之1 第1 項規定，裁定進
    行簡式審判程序，合先敘明。
二、上揭事實業據被告甲○○於本院審理時坦承不諱，核與證人
    尤志繽指述被告侵占如附表二所示定期存單之犯行大致相符
    ，且經證人乙○○證述有交付如附表一所示支票予被告等語
    在卷，並有如附表二所示之定期存單影本、如附表一所示支
    票影本、臺灣臺南地方法院98年度聲字第445 號民事裁定、
    大額通貨交易對象登記簿4 紙、臺灣高等法院95年度上更（
    一）字第218 號和解筆錄1 份附卷可稽，本案事證明確，被
    告犯行洵堪認定，應依法論科。
三、核被告所為，均係犯刑法第336 條第2 項之業務侵占罪嫌。
    被告所犯2 次業務侵占罪，犯意各別，行為互殊，應分論併
    罰。被告有如事實欄所載之前科，有臺灣高等法院被告前案
    紀錄表在卷可查，其於有期徒刑執行完畢後五年內，再犯侵
    占如附表二定期存單之罪，為累犯，應依刑法第47條第1 項
    之規定，加重其刑。爰審酌被告擔任公司法務人員，本應善
    盡職責，卻趁業務之便侵占公司財物，且侵占金額非微，行
    為確有不該，惟念及被告係因積欠債務始犯本案，且犯後坦
    承犯行，有與被害人洽談和解，就侵占如附表一所示支票部
    分，已經還款1,600,000 元，就侵占如附表二所示定期存單
    部分，則僅償還125,000 元，業據被告供述在卷，且有本院
    公務電話紀錄可查，並衡酌被告犯罪手段、方式及所生危害
    等一切情狀，分別量處如主文所示之刑，以資儆懲。
據上論斷，應依刑事訴訟法第273 條之1 、第299 條第1 項前段
，刑法第336 條第2 項、第47條第1 項、第51條第5 款，刑法施
行法第1 條之1 ，判決如主文。
中    華    民    國    99    年    6     月    14    日
                  刑事第七庭  法  官  林勇如
上正本證明與原本無異。
如不服本判決應於收受送達後10日內向本院提出上訴書狀，並應
敘述具體理由；其未敘述上訴理由者，應於上訴期間屆滿後20日
內向本院補提理由書（均須按他造當事人之人數附繕本）「切勿
逕送上級法院」。告訴人或被害人如對於本判決不服者，應具備
理由請求檢察官上訴，其上訴期間之計算係以檢察官收受判決正
本之日期為準。
                              書記官  葉潔如
中    華    民    國    99    年    6     月    14    日
附錄本案論罪科刑法條全文：
中華民國刑法第336 條（公務公益侵占罪、業務侵占罪）
對於公務上或因公益所持有之物，犯前條第1 項之罪者，處1 年
以上7 年以下有期徒刑，得併科5 千元以下罰金。
對於業務上所持有之物，犯前條第1 項之罪者，處6 月以上5 年
以下有期徒刑，得併科3 千元以下罰金。
前二項之未遂犯罰之。

司法院資訊處製作；財團法人民間司法改革基金會備份。
